臺灣彰化地方法院民事裁定
111年度輔宣字第11號
聲  請  人  曾鳳秋  

相  對  人  尤素麗  

                      居彰化縣○○鎮○○路000號(享樂活和美院區護理之家)

關  係  人  曾志松  


            曾采緹  

上列聲請人聲請輔助宣告事件，本院裁定如下：
    主    文
宣告尤素麗（女，民國00年0月00日生，身分證統一編號：Z0000
00000號）為受監護宣告之人。
選定曾鳳秋（女，民國00年00月00日生，身分證統一編號：Z000
000000號）為受監護宣告之人之監護人。
指定曾志松（男，民國00年0月00日生，身分證統一編號：Z0000
00000號）為會同開具財產清冊之人。
聲請程序費用由受監護宣告之人負擔。
    理    由
一、按對於因精神障礙或其他心智缺陷，致不能為意思表示或受
    意思表示，或不能辨識其意思表示之效果者，法院得因本人
    、配偶、四親等內之親屬、最近一年有同居事實之其他親屬
    、檢察官、主管機關或社會福利機構之聲請，為監護之宣告
    ；受輔助宣告之人有受監護之必要者，法院得依前開規定，
    變更為監護之宣告，民法第14條第1項、第15條之1第3項各
    有明文。次按受監護宣告之人應置監護人。法院為監護之宣
    告時，應依職權就配偶、四親等內之親屬、最近一年有同居
    事實之其他親屬、主管機關、社會福利機構或其他適當之人
    選定一人或數人為監護人，並同時指定會同開具財產清冊之
    人。法院為前項選定及指定前，得命主管機關或社會福利機
    構進行訪視，提出調查報告及建議。監護之聲請人或利害關
    係人亦得提出相關資料或證據，供法院斟酌。法院選定監護
    人時，應依受監護宣告之人之最佳利益，優先考量受監護宣
    告之人之意見，審酌一切情狀，並注意下列事項：㈠受監護
    宣告之人之身心狀態與生活及財產狀況。㈡受監護宣告之人
    與其配偶、子女或其他共同生活之人間之情感狀況。㈢監護
    人之職業、經歷、意見及其與受監護宣告之人之利害關係。
    ㈣法人為監護人時，其事業之種類與內容，法人及其代表人
    與受監護宣告之人之利害關係。民法第1110條、第1111條、
    第1111條之1分別定有明文。再按監護宣告之裁定，於裁定
    送達或當庭告知法院選定之監護人時發生效力；監護宣告裁
    定經廢棄確定前，監護人所為之行為，不失其效力，家事事
    件法第169條第1項、第170條第1項分別定有明文。
二、聲請意旨略以：聲請人曾鳳秋係相對人尤素麗之長女，相對
    人因失智症，致其為意思表示或受意思表示，或辨識其意思
    表示效果之能力顯有不足，日常生活需他人照顧，有親屬系
    統表、戶籍謄本、身心障礙證明影本、享樂活和美院區護理
    之家住院證明書等件為證。爰聲請准予裁定相對人為受輔助
    宣告之人，並請求選定聲請人為相對人之輔助人。惟若鈞院
    認為相對人已達到監護宣告之程度，則聲請准予裁定相對人
    為受監護宣告之人，請求選定聲請人為相對人之監護人，並
    指定相對人之長子曾志松為會同開具財產清冊之人等語。
三、經查，聲請人主張之上開事實，業據其提出親屬系統表、戶
    籍謄本、身心障礙證明影本、享樂活和美院區護理之家住院
    證明書等件為據，且經本院在衛生福利部彰化醫院醫師王鴻
    松前審驗相對人之精神狀況，相對人對於本院點呼以點頭回
    應，嗣經本院詢問其出生年月日、身分證字號，相對人均回
    答「不知道」等語，有本院訊問筆錄在卷可按。又經本院囑
    託衛生福利部彰化醫院鑑定結果，認為：「㈠醫學上的診斷
    （生活學上之要素）：失智症。障礙程度：重度。㈡日常生
    活狀況：1.日常生活的動作（ADL），例如飲食、排泄、沐
    浴、更衣等，需要他人照護。2.經濟活動：喪失能力。3.社
    會性：無法與外界適當反應。4.無獨立生存能力。㈢身體狀
    態：1.右手和嘴唇抖動。2.插尿管，包尿布。3.無法走路。
    ㈣精神狀態：1.意識/溝通性：意識清楚，可回應簡單問題(
    聽指令舉右手)。2.記憶力：差。(忘記生日，三樣東西記憶
    只能記住一樣)。3.定向力：差(認識女兒，但不知鑑定日期
    和地點，認為自己住家裡，不是安養院)。4.計算能力：差
    （100-3=70錯誤）。5.理解‧判斷力：差（把身分證和重度
    身心障礙證明卡當成健保卡，認為自己沒有插尿管)。6.現
    在性格特徵：淡默。7.其他：(氣氛‧感情狀態‧幻覺‧妄想‧
    異常行動等）：無。㈤有關判斷能力判定之意見：不能管理
    處分自己財產。判定的根據（檢查所見及說明）：1.前述生
    活狀況及現在身心狀態之現場身體理學檢查及精神狀態檢查
    。2.重度身心障礙證明。㈥回復可能性說明：相對人近幾年
    因巴金森氏症和失智症，認知變差，記憶差，年紀已經74歲
    ，無自我照顧能力，回復可能性低。㈥鑑定判定及說明：1.
    基於受鑑定人有精神上之障礙（失智症）其程度達重度，不
    能管理處分自己的財產、回復之可能性低。2.精神障礙（失
    智症）之程度，不能為意思表示或受意思表示，不能辨識其
    意思表示之效果，可為監護宣告。」等語，有衛生福利部彰
    化醫院成年監護鑑定書在卷可稽，堪認相對人因精神障礙或
    其他心智缺陷，致不能為意思表示或受意思表示，亦不能辨
    識其意思表示之效果，有受監護宣告之必要。是聲請人聲請
    就相對人為輔助宣告，尚非適當，爰變更宣告相對人為受監
    護宣告之人。
四、本件相對人既經監護宣告，業如前述，揆諸前揭規定，自應
    為其選定監護人及指定會同開具財產清冊之人。又聲請人之
    配偶曾萬城已歿，其長女即聲請人、長子曾志松、次女曾采
    緹均同意由聲請人擔任監護人，由關係人曾志松擔任會同開
    具財產清冊之人等情，業據其提出親屬系統表、戶籍資料、
    同意書等件為證。本院審酌聲請人、關係人曾志松分別為相
    對人之長女、長子，其等與相對人關係非常密切，由其等分
    別擔任監護人、會同開具財產清冊之人，應符合相對人之最
    佳利益，爰裁定如主文第2、3項所示。
五、末依民法第1113條準用同法第1099條、第1099條之1之規定
    ，於監護開始時，監護人曾鳳秋對於受監護宣告之人尤素麗
    之財產，應會同關係人曾志松於2個月內開具財產清冊，並
    陳報法院，於開具完成並陳報法院前，監護人對於受監護宣
    告之人之財產，僅得為管理上必要之行為，併此指明。
六、依家事事件法第164條第2項，裁定如主文。
中　　華　　民　　國　 111　　年　　5 　　月　　18　　日
                     家事法庭  法  官 黃倩玲  
以上正本證明與原本無異。
如對本裁定抗告須於裁定送達後10日內向本院提出抗告狀，並應
繳納抗告費新台幣1000元。
中　　華　　民　　國　 111　　年　　5 　　月　  18　  日
                               書記官 呂怡萱